---
type: oral   #oral, poster, table
language: spanish
title: "{polAr} Política Argentina Usando R"
topics: [3]
# Para la lista de tópicos usá latinr::latinr_topics()
authors:
  - first_name: Juan Pablo
    last_name: Ruiz Nicolini
    email: juan.ruiznicolini@mail.utdt.edu
    country: ar  # lista en latinr::latinr_countries()
    affiliation: ["Universidad Torcuato Di Tella"]
    url: "http://tuqmanor.com/"  # Optional 
    corresponding: true
presenter: 1  # sólo un autor puede estar como speaker
keywords: 
  - "r package"
  - "elecciones"
  - "política"
  - "votaciones"
  - "discursos"
  - "argentina"
bibliography: latinr_bibliography.bib
biblio-style: apalike-es   
output: 
    latinr::latinr_article: 
      keep_tex: FALSE
      submission: FALSE
---


```{r submission-checks, echo=FALSE, warning=TRUE}
# Runs some basic checks in metadata. To disable, set check_is_error to FALSE
latinr::latinr_checks(rmarkdown::metadata, params$check_is_error)
```


```{r setup, include=FALSE}
knitr::opts_chunk$set(echo = TRUE)
library(polAr)
```


## Abstract 

\CRANpkg{polAr} es un paquete pensado para para facilitar el flujo de trabajo y el acceso a datos políticos de Argentina. El mismo permite trabajar con resultados electorales, votaciones legislativas o discursos presidenciales. Entre otros, está inspirado en los paquetes \CRANpkg{eph} [@eph] -que facilita el acceso a datos de la _Encuesta Permanente de Hogares_ del _Instituo Nacional de Estadísticas y Censos_ de Argentina- y \CRANpkg{esaps} [@esaps] -que proveé métodos para el cómputo de indicadores de sistemas de partidos y  electorales.

### 1.Datos 

Aunque \CRANpkg{polAr} no es un paquete de datos, una de sus principales funciones es facilitar el acceso a los mismos haciendo llamadas a un repositorio independiente[^1]. El código y diseño de \CRANpkg{eph} fueron centrales para desarrollar esta parte. El primer paso consiste en la curaduría de datos. Así, por ejemplo, para el flujo de trabajo con información electoral, se dio un nuevo formato a los datos partiendo de las fuentes originales y se diseñó una estructura de archivos que nos permitiera consultar resultados de elecciones de un modo sencillo. Partiendo de esos datos se diseñaron funciones como    `show_available_elections` (que devuelve una tabla que funciona como índice de elecciones disponibles[^2]) y `get_election_data` (que descarga información). 

Flujos similares se diseñaron para cada tópico: con `show_available_bills` y `get_bill_votes` para datos legislativos; y `show_available_speech` y `get_speech` para discursos presidenciales. 

[^1]: El paquete contiene cuatro flujos de trabajos: (i) capas de información geográfica y codificaciones; (ii) discursos presidenciales para el análisis cuantitativo de texto ; (iii) registros de votaciones legislativas y (iv) datos de resultados electorales.

[^2]: La fuente original de datos para resultados de elecciones nacionales (2003-2017) provienen del _Atlas Electoral_ de @andytow. Los datos de las elecciones de 2019 tienen una estructura diferente de las de años anteriores y fueron reconstruidos de unos paquetes especificos desarrollados por @pmoracho para cada turno: _P.A.S.O._ y _Generales_. Más detalles disponibles en el repositorio de datos: https://github.com/electorArg/PolAr_Data/. 

La idea general es disponibilizar la información lo más desagregada y limpia posible para usar del modo más conveniente por cada usuarie. Es por ello que se agregan opciones para obtener la *data* _cruda_ (usando el parámetro `raw = TRUE`). 


### 2.Indicadores

Otra posibilidad es la de calcular indicadores a partir de la información obtenida. Por ejemplo, es posible computar la _Competitividad_  electoral (`compute_competitiveness`); el _Número Efectivo de Partidos_ (`compute_nep`); el reparto de escaños (`compute_seats`); el nivel de _Concentración_ (`compute_concentration`) y la _Desproporción_ electoral (`compute_disproportion`). 

### 3.Visualización

Por último, también podemos hacer uso de funciones que permiten visualizar rápidamente de manera exploratoria los datos. Así, por ejemplo, con `plot_speech()` se puede visualizar la frecuencia de palabras de un discurso presidencial seleccionado en una nube interactiva; con `plot_bill()` la distribución de votos de un proyecto de ley (*afirmativo, negativo, nulo o abstención*); y, en el caso de datos de elecciones, explorar los resultados electorales mediante tablas (`tabulate_results`), gráficos (`plot_results`) o mapas (`map_results`). 

\newpage

```{r plot, message=FALSE, warning=FALSE, fig.align='right'}
library(polAr)
get_election_data(district = "arg", category = "presi",
                  round = "gral", year = 2019) %>%  
  map_results()

```

Agradecimientos: \CRANpkg{polAr} [@polAr] contó con la colaboración de Camila Higa, Lucas Enrich e Iván Lewin.  



## Referencias
